臺灣高等法院刑事判決
111年度上訴字第548號
上  訴  人  
即  被  告  温昱翔



選任辯護人  程蘊霞律師（扶助律師）
上列上訴人因違反毒品危害防制條例案件，不服臺灣新北地方法
院110年度訴字第653號，中華民國111年1月11日第一審判決（起
訴案號：臺灣新北地方檢察署110年度偵字第3609號），提起上
訴，本院判決如下：
    主  文
上訴駁回。
    事  實
一、温昱翔明知甲基安非他命係毒品危害防制條例第2條第2項第
    2款所列管之第二級毒品，依法不得販賣，仍意圖營利，基
    於販賣第二級毒品之犯意，於民國109年12月30日中午12時2
    6分許，透過雙門號行動電話連結網路後，以「巫重要」之
    暱稱進入「BAND」APP中之「求執 尋菸 找飲介紹所」公開
    群組聊天室內，刊登「要糖的私」之販售毒品訊息，以招攬
    不特定之毒品買家。適有員警於執行網路巡邏勤務時發現上
    情，遂佯裝買家留言詢問，後温昱翔改透過通訊軟體LINE暱
    稱「.」與員警聯繫，雙方議定以新臺幣（下同）1萬元之價
    格，販賣甲基安非他命4公克，並相約於當晚7時左右，在新
    北市○○區○○街000巷00號統一超商鳳鳴門市附近進行交易。
二、嗣於同日晚間7時23分許，温昱翔坐上員警停放在統一超商
    鳳鳴門市附近之000－0000號箱型車副駕駛座，確認員警確實
    有攜帶現金後，即以上開行動電話與真實姓名、年籍均不詳
    、綽號「小開」之成年男子聯繫，復跟員警表示要先前往他
    處拿取毒品，在下車後，温昱翔即自行前往新北市○○區○○路
    000號附近某公園，向「小開」拿取甲基安非他命4包（約定
    俟上開交易完成後再支付價金1萬元予「小開」，温昱翔預
    期可獲取「小開」無償給予之0.6公克甲基安非他命施用）
    ，再於當晚7時39分許返回上開箱型車，即將上開甲基安非
    他命4包交予員警，經員警確認為毒品後當場逮捕温昱翔而
    未遂，並扣得上開甲基安非他命4包（驗前總淨重4.08公克
    ，驗後總淨重4.05公克，含空包裝袋4個）及雙門號行動電
    話1支（含SIM卡2張）。
三、案經臺北市政府警察局大同分局報請臺灣新北地方檢察署檢
    察官偵查起訴。
    理  由
一、證據能力：
　　本件認定事實所引用之卷證資料（包含物證、書證，詳下述
    及者），並無證據證明係公務員違背法定程序所取得，與本
    案亦有自然之關連性，公訴人、被告温昱翔及其辯護人迄至
    本案言詞辯論終結，均不爭執該等卷證之證據能力或曾提出
    關於證據能力之聲明異議，本院認引為證據為適當，是物證
    部分，依刑事訴訟法第158條之4之反面規定，傳聞書證部分
    ，依同法第159條之5等規定，下述認定事實所引用之證據方
    法均有證據能力。
二、認定事實：
　㈠上開犯罪事實，業據被告於偵查、原審及本院審理中均自白
    認罪，並有員警職務報告書、臺北市政府警察局大同分局搜
    索扣押筆錄、扣押物品目錄表、扣案毒品照片、被告在BAND
    所刊登之訊息及所使用之ID截圖、員警與被告於BAND及LINE
    之對話截圖、LINE語音通話聯絡譯文表在卷可查，而扣案之
    白色透明晶體4包，經送臺北市政府警察局鑑定結果，均檢
    出第二級毒品甲基安非他命成分，有該局110年北市鑑毒字
    第4號鑑定書存卷可參（見偵卷第103頁），另有上開雙門號
    行動電話1支（含SIM卡2張）扣案可資佐證。
　㈡被告於偵查、本院審理中業已供承：我因為在網路上透過BAN
    D軟體賣毒品，員警佯裝買家說他想要毒品，所以我幫員警
    去找人拿，待本次交易完畢，我將1萬元回帳給「小開」後
    ，預期「小開」會給我0.6公克甲基安非他命施用等語（見
    偵卷第32至35、83、84頁、本院卷第96頁筆錄），足見被告
    主觀上確係基於販毒牟利之意圖，在公開群組刊登暗示毒品
    交易之訊息後，與喬裝為買家之員警進行販賣第二級毒品甲
    基安非他命之交易未成，是應認被告前揭任意性自白查與事
    實相符，可採信為真。
　㈢本案事證明確，被告犯行堪予認定，應依法論科。
三、論罪：
　㈠按刑事偵查技術上所謂「釣魚偵查」，係指對原已犯罪或具
    有犯罪故意之人，以設計引誘方式，使其暴露犯罪事證，而
    加以逮捕或偵辦，此純屬偵查犯罪技巧範疇，並未違反憲法
    對基本人權之保障，且於公共利益維護有其必要性。警方為
    辦案自稱毒品買家，佯稱購買而將販賣毒品者誘出，以求人
    贓俱獲加以逮捕，並無實際買受之真意，事實上亦不能真正
    完成買賣，僅能論以販賣未遂。
　㈡查被告在與佯裝買家員警商議本案毒品交易細節前，已先在B
    AND之「求執 尋菸 找飲介紹所」公開群組聊天室內刊登毒
    品販售之訊息，堪認早有販賣第二級毒品甲基安非他命之意
    ，被告遭警誘出後，因買家係員警喬裝，欠缺購買真意而未
    實際完成交易，其販賣行為僅止為未遂，是依據前揭說明，
    核被告所為，係犯違反毒品危害防制條例第4條第6項、第2
    項之販賣第二級毒品未遂罪。被告販賣甲基安非他命前非法
    持有毒品之低度行為，為販賣之高度行為所吸收，不另論罪
    。
　㈢觀諸員警與被告於BAND對話及LINE語音通話之內容，可知對
    於佯裝買家員警之議價，被告可完全獨立自行決定，無庸與
    「小開」討論或請示，僅議定完成且確認買家確實有攜帶足
    額現金到場後，被告始聯絡而前往向「小開」拿取毒品，且
    被告與「小開」間並未約定事成後「小開」以提供0.6公克
    毒品供作被告之報酬，僅係被告自己預期交易完成，「小開
    」可能會給予其0.6公克毒品施用，是以，本案並非被告與
    「小開」共犯罪，自無從論以共同正犯。
　㈣該當累犯但不予加重其刑：
　　查被告前因恐嚇取財案件，經臺灣桃園地方法院以104年度
    審易字第2531號判決判處有期徒刑3月確定，於106年10月30
    日縮刑期滿執行完畢，有本院被告前案紀錄表在卷可查，其
    於受有期徒刑執行完畢後，5年以內故意再犯本件有期徒刑
    以上之罪，為累犯，但參酌司法院釋字第775號解釋意旨，
    考量被告構成累犯之前案與本案之犯罪類型、手段、情節、
    罪質等均不同，無從認定被告對刑罰反應力薄弱或法敵對意
    識高，故不依累犯之規定加重其刑。
　㈤刑之減輕事由：
　⒈被告客觀上已著手販賣第二級毒品犯罪之實行，惟因買家為
    係員警喬裝，欠缺購買真意而未能完成交易，為未遂犯，爰
    依刑法第25條第2項之規定，按既遂犯之刑減輕之。
　⒉被告於偵查、原審及本院審理中就本案犯行均自白不諱，爰
    依毒品危害防制條例第17條第2項之規定減輕其刑，並依法
    遞減之。
　⒊本案不應酌減：
　⑴按刑法第59條規定之酌量減輕其刑，必須犯罪另有特殊之原
    因與環境，在客觀上足以引起一般同情，認為即使予以宣告
    法定最低度刑，猶嫌過重者，始有其適用。此所謂法定最低
    度刑，固包括法定最低本刑；惟遇有其他法定減輕之事由者
    ，則應係指適用其他法定減輕事由減輕其刑後之最低度刑而
    言。倘被告別有法定減輕事由者，應先適用法定減輕事由減
    輕其刑後，猶認其犯罪之情狀顯可憫恕，即使科以該減輕後
    之最低度刑仍嫌過重者，始得適用刑法第59條規定酌量減輕
    其刑。
　⑵查被告所犯毒品危害防制條例第4條第6項、第2項之販賣第二
    級毒品未遂罪，經依刑法第25條第2項、毒品危害防制條例
    第17條第2項之規定遞減輕其刑後，最低本刑已降至有期徒
    刑2年6月，已有大幅減輕，又考量被告販賣毒品欲牟己私利
    ，若得手將助長毒品於國內之流通、氾濫，對社會危害之深
    且廣，此乃一般大眾普遍周知之事實，被告卻甘冒重罪、重
    刑而為之，且所欲販賣之甲基安非他命售價亦達萬元，並非
    量少、價低，適用上開兩減刑事由後，實難認仍有何在客觀
    上足以引起一般人同情而顯然可憫、情輕法重之處，是本案
    尚無從依刑法第59條規定酌減其刑，被告及辯護人請求再依
    刑法第59條規定酌減其刑，並非有理。
四、上訴駁回之理由：
　㈠原審與本院同為有罪之認定，以被告罪證明確，依刑事訴訟
    法第299條第1項前段、毒品危害防制條例第4條第2項、第6
    項、第17條第2項、第18條第1項前段、第19條第1項、刑法
    第11條、第25條第2項等規定，並審酌被告正值青壯，不思
    努力進取，應知毒品對人體之危害性，竟在BAND之公開群組
    聊天室張貼販售毒品訊息，欲向不特定人出售甲基安非他命
    ，殘害國民身心健康，助長社會濫用毒品風氣，惟念其始終
    坦承犯行，態度良好，又販賣未遂之甲基安非他命4包尚未
    流入吸毒人口之手，尚未造成實害，及其素行、生活情形、
    經濟狀況、智識程度、犯罪之動機、手段、目的、數量、預
    期可獲取0.6公克甲基安非他命施用等一切情狀，量處有期
    徒刑2年8月；另就沒收部分說明：①查獲之甲基安非他命4包
    （驗後總淨重4.05公克，含空包裝袋4個），係被告本案販
    賣未遂而非法持有者，又包裝前揭毒品之包裝袋4個，皆殘
    留有上述毒品且無法析離，應與毒品同視，應均依毒品危害
    防制條例第18條第1項前段規定宣告沒收銷燬，另鑑驗用罄
    部分因已滅失，自無庸再為沒收銷燬之諭知；②VIVO廠牌雙
    門號行動電話1支（含SIM卡2張），係被告持有犯本案所用
    之物，應依同條例第19條第1項規定沒收之。經核原審就罪
    刑及沒收之認事用法並無違誤，量刑亦稱妥適。
　㈡被告上訴請求再依刑法第59條酌減其刑並從輕量刑，惟被告
    所犯販賣第二級毒品未遂罪，經原審依刑法第25條第2項、
    毒品危害防制條例第17條第2項之規定遞減輕其刑後，刑度
    已有大幅降低，客觀上已無「情輕法重」而應依刑法第59條
    再予以酌減之情形，自無從再依法減刑，業經本院說明如前
    ，且原審所量處之刑度，相較依前揭減刑規定降低後之最低
    本刑（有期徒刑2年6月）亦僅多2個月，並無量刑過重之情
    ，是被告請求再從輕量刑，並無理由，應予駁回。
據上論斷，應依刑事訴訟法第368條，判決如主文。
本案經檢察官許慈儀提起公訴，檢察官陳慧玲到庭執行職務。
中　　華　　民　　國　　111 　年　　4 　　月　　19　　日
                  　刑事第八庭　審判長法　官　陳世宗
                                      法　官　林呈樵
                                      法　官　吳勇毅
以上正本證明與原本無異。
如不服本判決，應於收受送達後20日內向本院提出上訴書狀，其
未敘述上訴之理由者並得於提起上訴後20日內向本院補提理由書
（均須按他造當事人之人數附繕本）「切勿逕送上級法院」。
                                      書記官  許家慧
中　　華　　民　　國　　111 　年　　4 　　月　　19　　日
附錄本案論罪科刑之法條：
毒品危害防制條例第4條
製造、運輸、販賣第一級毒品者，處死刑或無期徒刑；處無期徒
刑者，得併科新臺幣3千萬元以下罰金。
製造、運輸、販賣第二級毒品者，處無期徒刑或10年以上有期徒
刑，得併科新臺幣1千5百萬元以下罰金。
製造、運輸、販賣第三級毒品者，處7年以上有期徒刑，得併科
新臺幣1千萬元以下罰金。
製造、運輸、販賣第四級毒品者，處5年以上12年以下有期徒刑
，得併科新臺幣5百萬元以下罰金。
製造、運輸、販賣專供製造或施用毒品之器具者，處1年以上7年
以下有期徒刑，得併科新臺幣1百50萬元以下罰金。
前五項之未遂犯罰之。